【裁判字號】    98,台上,2795
【裁判日期】    980521
【裁判案由】    違反槍砲彈藥刀械管制條例
【裁判全文】
最高法院刑事判決            九十八年度台上字第二七九五號
上  訴  人  甲○○
上列上訴人因違反槍砲彈藥刀械管制條例案件，不服台灣高等法
院中華民國九十五年十月十九日第二審判決（九十四年度上訴字
第四二０七號，起訴案號：台灣桃園地方法院檢察署九十三年度
偵字第一四五一一、一七五三三號），提起上訴，本院判決如下
：
    主  文
上訴駁回。
    理  由
按刑事訴訟法第三百七十七條規定，上訴於第三審法院，非以判
決違背法令為理由，不得為之。是提起第三審上訴，應以原判決
違背法令為理由，係屬法定要件。如果上訴理由書狀並未依據卷
內訴訟資料，具體指摘原判決不適用何種法則或如何適用不當，
或所指摘原判決違法情事，顯與法律規定得為第三審上訴理由之
違法情形，不相適合時，均應認其上訴為違背法律上之程式，予
以駁回。本件原判決已敘明依憑證人即查獲警員夏正忠、苗耀仁
於第一審之證述，及上訴人甲○○於警詢、檢察官訊問時及第一
審、原審之供述，並有土製爆裂物一個（下稱本爆裂物）扣案可
資佐證。本爆裂物經內政部警政署刑事警察局（下稱刑事警察局
）鑑定結果，認定：(一)本爆裂物係以圓柱型金屬物（下稱小金屬
瓶）為容器，高度為九公分，直徑為一．八公分，重量為四十四
公克，小金屬瓶外以白色硬化物固定一電子式點火器電線連結至
小金屬瓶內，並有一導火索聯結於小金屬瓶內，以Ｘ光透視小金
屬瓶內有不明粉末。經拆解發現，本爆裂物導火索（長四公分）
連接一爆引（長五公分）及電子點火器之電線至小金屬瓶內，以
點火方式引爆（以電子點火器點火方式，經測試無法引燃導火索
），小金屬瓶重三十四公克，內裝有顆粒狀淺咖啡色火藥十公克
，結構完整，認係爆裂物。(二)本爆裂物內不明粉末，經採樣一公
克鑑驗，檢出鋁粉、碳粉、硫磺、過氯酸鉀、硝酸鋇、硝酸鉀、
硝化甘油、硝化纖維等成分，認係含煙火類火藥及雙基發射火藥
，驗餘淨重０．０二公克。(三)本爆裂物內裝之雙基發射火藥，爆
速每秒約五百公尺，若引火爆炸，具有爆發性及破壞力，可於瞬
間將人及物殺傷或毀損等情，有刑事警察局民國九十三年九月二
十二日刑鑑字第0930172989號鑑驗通知書、九十三年十月十四日
刑偵五字第0930208128號鑑驗通知書、九十三年十二月二十七日
刑偵五字第0930248351號函、九十五年八月二十三日刑偵五字第
0950126056號函在卷可稽，並經刑事警察局實施鑑定之人周英佐
於第一審以言詞說明，資以認定上訴人有原判決事實欄所記載之
犯罪事實。對於上訴人所辯：伊還沒將點火裝置與小金屬瓶組合
起來，本爆裂物尚未製造完成。又本爆裂物所填充火藥過少，能
否引爆仍有疑問，刑事警察局於鑑定時既未實際引爆測試，即不
能證明已屬槍砲彈藥刀械管制條例第四條第一項第二款所定爆裂
物云云，何以不足採取，亦已憑卷內證據資料，於理由內詳為指
駁說明。原判決並說明上訴人於有偵查犯罪職權之公務員尚未發
覺其犯罪，即自首而受裁判，爰依九十五年七月一日修正施行前
刑法第六十二條前段之自首減輕規定，予以減輕其刑。因而撤銷
第一審關於上訴人製造爆裂物部分之科刑判決，改判仍論以上訴
人未經許可，製造爆裂物，處有期徒刑三年八月，併科罰金新台
幣（下同）八萬元，罰金如易服勞役，以一千元折算一日，扣案
如原判決附表所示之物沒收。原判決已詳敘所憑之證據及其認定
之理由，從形式上觀察，並無何違背法令之情形存在。上訴意旨
略以：(一)依周英佐於第一審之說明可知，本爆裂物係使用電子點
火器或導火索，以點火方式引爆火藥，刑事警察局於鑑定時實際
測試證實該電子點火器不能引燃導火索，因此無法引爆，至於導
火索雖能點燃，然既未經實際測試證明可否引爆，而係周英佐自
行研判、推測可以引爆，自不足以證明確實可以引爆。原審就本
爆裂物可否引爆之重要待證事實，未能調查明白，亦未說明其所
憑理由，即遽認上訴人製造爆裂物完成，有應於審判期日調查之
證據而未予調查及判決理由不備之違法。(二)既不能證明本爆裂物
能夠引爆，即無從認定其有殺傷力或破壞性，自不屬槍砲彈藥刀
械管制條例第四條第一項第二款所定爆裂物，上訴人製造本爆裂
物，應不成立犯罪，或應認本爆裂物尚未製造完成，又無危險，
有（修正前）刑法第二十六條但書之不能未遂規定之適用，應予
減輕或免除其刑。原判決遽認上訴人成立槍砲彈藥刀械管制條例
第七條第一項之未經許可製造爆裂物既遂罪，有判決適用法則不
當之違法云云。經查：(一)證據之取捨與證據之證明力如何，均屬
事實審法院得自由裁量、判斷之職權；苟其此項裁量、判斷，並
不悖乎經驗法則或論理法則，又於判決內論敘其何以作此判斷之
心證理由者，即不得任意指摘其為違法，而據為提起第三審上訴
之合法理由。原判決已詳為說明其採取上述刑事警察局之鑑定結
果及周英佐於第一審之言詞說明，據以認定本爆裂物可以引爆，
具有爆發性及破壞力，可於瞬間將人及物殺傷或毀損之理由（見
原判決理由二、(三)），並無上訴意旨所指判決理由不備之違法可
言。又刑事警察局係彈藥專業鑑定機關，周英佐則係就彈藥有特
別知識經驗之人，鑑定意見已詳細說明鑑定之經過及其結果，並
就本爆裂物之材質、構造、原理及威力等項，一一加以闡明。原
判決審酌採納刑事警察局之鑑定結果及周英佐於第一審之言詞說
明，資以認定上訴人之犯罪事實，難認不合經驗法則及論理法則
，於法自屬無違。另原審已函請刑事警察局實際測試本爆裂物可
否引爆，據覆：本爆裂物經拆解並取樣鑑驗，無法回復原狀，無
從實際測試引爆等語，有卷附刑事警察局九十五年八月二十三日
刑偵五字第0950126056號函可憑（見原審卷第八三、八四頁）。
原審就本爆裂物能否引爆一節，已詳加調查、審認，上訴意旨未
具體指摘原判決所為調查有何未盡之處，僅空言泛指原判決有應
於審判期日調查之證據而未予調查之違法，自不足取。(二)原判決
既認定本爆裂物已經組合完成，可以引爆，具有爆發性及破壞力
，可於瞬間將人及物殺傷或毀損，屬槍砲彈藥刀械管制條例第四
條第一項第二款所定爆裂物無訛。則原判決論處上訴人未經許可
製造爆裂物既遂罪刑，即難謂有判決適用法則不當之違法。上訴
意旨仍執前詞，再為事實上之爭執，或徒憑己見，就原審調查、
取捨證據及判斷其證明力之適法行使，及判決內已明白論斷之事
實，任意指摘為違法，核均非適法之第三審上訴理由。應認其上
訴違背法律上之程式，予以駁回。
據上論結，應依刑事訴訟法第三百九十五條前段，判決如主文。
中    華    民    國  九十八  年    五    月  二十一  日
                      最高法院刑事第十二庭
                          審判長法官  黃  一  鑫
                                法官  張  春  福
                                法官  林  勤  純
                                法官  李  錦  樑
                                法官  陳  國  文
      本件正本證明與原本無異
                                      書  記  官
中    華    民    國  九十八  年    五    月  二十六  日
                                                      Ｑ


司法院資訊處製作；財團法人民間司法改革基金會備份。
